【裁判字號】    99,訴,2604
【裁判日期】    990813
【裁判案由】    返還保證金
【裁判全文】
臺灣臺北地方法院民事判決              99年度訴字第2604號
原      告  乙○○原名:歐相.
被      告  亞太整合國際股份有限公司
法定代理人  甲○○
訴訟代理人  楊士擎律師
上列當事人間返還保證金事件，本院於民國99年7月8日言詞辯論
終結，判決如下：
    主  文
原告之訴及假執行之聲請均駁回。
訴訟費用由原告負擔。
    事實及理由
壹、程序部分：
一、按「訴狀送達後，原告不得將原訴變更或追加他訴。但擴張
    或減縮應受判決事項之聲明者，不在此限」，民事訴訟法第
    255條第1項3款定有明文。本件原告起訴時原係請求被告應
    給付原告新臺幣（下同）100萬，及自民國93年10月28日起
    至清償日止，按週年利率5%計算之利息（見本院卷第1頁）
    ，嗣於99年7月8日本院言詞辯論程序中減縮聲明為被告應給
    付原告100萬，及自99年6月18日起至清償日止，按週年利率
    5%計算之利息（見本院卷第46頁），核屬減縮應受判決事項
    之聲明，揆諸首揭規定，應予准許，合先敘明。
貳、實體部分：
一、原告起訴主張：
  (一)被告於92年7月14日同意將其所有之敦南站、郵局站、南京
    二站、新北投站、吉林站、忠孝站等6個停車場之經營權轉
    讓予原告，並與原告簽訂「停車場經營權移轉同意書」、「
    協議書」，兩造於「停車場經營權移轉同意書」內約定：「
    由乙方（即原告）承接附表一各場站租賃契約之一切權利義
    務（包含押金及現場一切經營管理設備，但停車票卡除外）
    」等語，復於「協議書」內約定：「甲方（即被告）應將附
    表一所列停車場之月租車預收款（含所收之押金或保管金）
    一併移轉予乙方（即原告），移轉之款項，雙方以點交日為
    分算日」等語；又被告前於91年3月19日與訴外人王志宏（
    下稱王志宏）等人簽訂「不動產租賃契約書」，由王志宏等
    人將其所有坐落臺北市○○街159號地下1樓、2樓停車場（
    即吉林站停車場，下稱系爭吉林站停車場），以每月8萬元
    出租予被告，被告並依該不動產租賃契約書第4條之約定，
    交付還讓租賃物保證金100萬元予王志宏等人，以為退讓保
    證，王志宏等人嗣後已於92年7月22日與被告簽訂租賃契約
    終止協議書終止上揭不動產租賃契約書，並將退讓租賃物保
    證金100萬元返還予被告，被告依「停車場經營權移轉同意
    書」及「協議書」之約定，應將該100萬元保證金移交予原
    告，詎被告經原告多次催告，仍拒絕交付該100萬元保證金
    予原告。被告雖抗辯稱「停車場經營權移轉同意書」及「協
    議書」僅約定被告應將系爭吉林站停車場之月租車預收款（
    含所收押金及保管金）移轉予原告，自不包括該100萬元保
    證金在內，惟查，兩造於「停車場經營權移轉同意書」既已
    明文約定由原告承接上揭停車場租賃契約之一切權利義務關
    係，當然包括該100萬保證金在內，蓋原告當初是以27%的股
    權跟被告交換經營權，原告不可能以價值極高之股權去交換
    一些破舊停車設備會回來，是以兩造於「停車場經營權移轉
    同意書」及「協議書」所約定「押金」應該就是指「押租保
    證金」，爰依「停車場經營權移轉同意書」及「協議書」之
    約定，訴請被告給付原告100萬元及法定遲延利息。
  (一)為此聲明：
    1.被告應給付原告100萬元，及自99年6月18日起至清償日止
      ，按週年利率5%計算之利息。
    2.願供擔保，請准宣告假執行。
二、被告則抗辯略以：
  (一)依兩造所簽訂「停車場經營權移轉同意書」及「協議書」之
    約定，被告僅應將包含系爭吉林站停車場在內之6個停車場
    之月租車預收款（含押金或保管金）及相關經營設備移交予
    原告，至於被告與王志宏等人簽訂「不動產租賃契約書」之
    退讓租賃物保證金100萬元，則不包括在內；蓋原告具暴力
    傾向，不斷脅迫被告法定代理人即訴外人甲○○（下稱甲○
    ○）應將上揭6個停車場經營權移轉予原告，甲○○因受不
    了原告之拳腳相向、言語恐嚇，遂應原告之要求，同意將含
    系爭吉林站停車場在內之6個停車場經營權移轉予原告，兩
    造於簽署「停車場經營權移轉同意書」及「協議書」前，原
    告曾要求被告法定代理人一併移轉王志宏等人所退還之退讓
    租賃物保證金100萬元，因被告法定代理人甲○○表示該筆
    金額過鉅不願移轉，經兩造協商後，原告同意被告無庸移交
    該筆退讓租賃物保證金100萬元，僅需移交上揭6個停車場之
    月租車預收款（含所收之押金或保管金），雙方因而將「停
    車場經營權移轉同意書」原先繕打完成之「押租保證金」刪
    除，再以手寫方式修改為「押金」，足認兩造於移轉上揭6
    個停車場經營權當時已協議被告僅需移交上揭6個停車場之
    月租車預收款（含所收之押金或保管金），不包括退讓租賃
    物保證金100萬元在內，是以原告請求被告應返還100萬元，
    並無理由。
  (二)為此聲明：
    1.原告之訴及其假執行之聲請均駁回。
    2.如受不利判決，願供擔保請准宣告免於假執行。
三、被告於92年7月14日同意將其所有之敦南站、郵局站、南京
    二站、新北投站、吉林站、忠孝站等6個停車場之經營權轉
    讓予原告，並與原告簽訂「停車場經營權移轉同意書」、「
    協議書」，兩造於「停車場經營權移轉同意書」內約定：「
    由乙方（即原告）承接附表一各場站租賃契約之一切權利義
    務（包含押金及現場一切經營管理設備，但停車票卡除外）
    」等語，復於「協議書」內約定：「甲方（即被告）應將附
    表一所列停車場之月租車預收款（含所收之押金或保管金）
    一併移轉予乙方（即原告），移轉之款項，雙方以點交日為
    分算日」等語；被告前於91年3月19日與王志宏等人簽訂不
    動產租賃契約書，由王志宏等人將其所有坐落臺北市○○街
    159號地下1樓、2樓停車場（即系爭吉林站停車場），以每
    月租金8萬元出租予被告，該租賃契約第4條約定：「乙方（
    即被告）…並願於簽訂本約時，交付甲方（即王志宏）還讓
    租賃物保證金新臺幣100萬元整，以為退讓保證。乙方不得
    將其返還請求權轉讓他人，或主張抵付第二條所定之租金，
    但甲方應於租約終止或期滿乙方返還租賃物後，立即將之如
    數無息返還乙方，乙方不得因物價指數之異動而請求加額退
    還」，王志宏後於92年7月22日與被告簽訂租賃契約終止協
    議書，自92年7月22日起終止其與被告間之不動產租賃契約
    ，王志宏並簽發票號：HQ0000000號、面額：100萬元、發票
    日期：92年7月30日之支票交付予被告；原告另於93年10月
    27日以臺北金南郵局第955號存證信函，向被告表示吉林站
    停車場100萬元押金已因「停車場經營權移轉同意書」、「
    協議書」之簽訂而移轉予原告，請被告於文到7日內聯絡王
    志宏先生出面解決並釐清該100萬元之去處等情，有「停車
    場經營權移轉同意書」（見本院卷第6、7頁）、「協議書」
    （見本院卷第8、9頁）、臺北金南郵局第955號存證信函（
    見本院卷第16至21頁）、不動產租賃契約書（見本院卷第43
    、44頁）、公證書（見本院卷第54、55頁）、租賃契約終止
    協議書（見本院卷第60頁）、支票簽收單暨票號：HQ000000
    0 號100萬元支票（見本院卷第61頁）及吉林站資產清冊（
    見本院卷第62頁）等資料附卷足憑，復為兩造所不爭執（見
    本院卷第47頁），堪信為真實。
四、本件原告起訴主張兩造簽訂「停車場經營權移轉同意書」及
    「協議書」，由被告將含系爭吉林站停車場在內之6個停車
    場經營權移轉予原告，王志宏已將系爭吉林站停車場之100
    萬元租賃物保證金返還予被告，被告自應依「停車場經營權
    移轉同意書」及「協議書」之約定移交予原告等情，為被告
    所否認，並以上詞抗辯。是本件之爭點厥為：原告依「停車
    場經營權移轉同意書」、「協議書」，請求被告給付返還租
    賃物保證金100萬元，及自93年10月28日起至清償之日止，
    按週年利率5％計算之利息，是否有據？茲分述如下：
  (一)按「解釋契約，固須探求當事人立約時之真意，不能拘泥於
    契約之文字，但契約文字業已表示當事人真意，無須別事探
    求者，即不得反捨契約文字而更為曲解」，有最高法院17年
    年上字第1118號判例可資參照。
  (二)本件原告雖主張兩造於「停車場經營權移轉同意書」內既已
    約定：「由乙方（即原告）承接附表一各場站租賃契約之一
    切權利義務（包含押金及現場一切經營管理設備，但停車票
    卡除外）」（見本院卷第6頁），復於「協議書」內約定：
    「甲方（即被告）應將附表一所列停車場之月租車預收款（
    含所收之押金或保管金）一併移轉予乙方（即原告），移轉
    之款項，雙方以點交日為分算日」（見本院卷第7頁），是
    以原告自應將王志宏返還之系爭吉林站停車場退讓租賃物保
    證金100萬元移交予原告等語。惟查，原告與被告確實將「
    停車場經營權移轉同意書」原先繕打完成之「押租保證金」
    5 字刪除，再以手寫方式修改為「押金」2字，經本院當庭
    勘驗原告所提「停車場經營權移轉同意書」原本確認無誤（
    見本院卷第46頁反面），復為兩造所不爭執（見本院卷第46
    頁反面），倘兩造於簽訂「停車場經營權移轉同意書」之當
    時確實合意被告應將系爭吉林站停車場之退讓租賃物保證金
    100 萬元移交予原告，何以兩造會刻意將「停車場經營權移
    轉同意書」原先繕打完成之「押租保證金」5字刪除，再以
    手寫方式修改為「押金」2字？參以兩造於「協議書」第1條
    內明文約定：「甲方（即被告）應將附表一所列停車場之月
    租車預收款（含所收之押金或保管金）一併移轉予乙方（即
    原告），移轉之款項，雙方以點交日為分算日」等語，復以
    手寫方式加註「月租戶持有甲方之停車證、遙控器、鑰匙等
    之押金，由甲方保管，待日後客戶辦理退租時，退還予客戶
    」等字樣（見本院卷第8頁），足認兩造於「停車場經營權
    移轉同意書」及「協議書」所約定應移交之押金應係指各該
    停車場向月租停車戶預收之押金及保管金，要與原告向王志
    宏等人承租系爭吉林站停車場時所提出之退讓租賃物保證金
    無涉，是以原告依「停車場經營權移轉同意書」、「協議書
    」，請求被告給付返還租賃物保證金100萬元及上揭遲延利
    息，顯失其據。
五、綜上所述，原告依「停車場經營權移轉同意書」及「協議書
    」之約定，請求被告給付100萬元，及自99年6月18日起至清
    償日止，按週年利率5%計算之利息，為無理由，應予駁回。
    而本件原告既受敗訴判決，其假執行之聲請即失所附麗，不
    應准許。
六、至兩造其餘之攻擊防禦方法及證據資料，經本院斟酌後，認
    為均不足以影響本判決之結果，自無一一詳予論述之必要，
    附此敘明。
七、據上論結，本件原告之訴為無理由，依民事訴訟法第78條，
    判決如主文。
中    華    民    國    99    年    8    月    13    日
                  民事第二庭    法  官  李家慧
以上正本係照原本作成。
如對本判決上訴，須於判決送達後20日內向本院提出上訴狀。如
委任律師提起上訴者，應一併繳納上訴審裁判費。
中    華    民    國    99    年    8    月    13    日
                                書記官  康翠真

司法院資訊處製作；財團法人民間司法改革基金會備份。
